臺灣臺南地方法院交通事件裁定　　　　　　　　　　九十三年度交聲字第一八七號
　　移送機關　交通部公路總局嘉義區監理所臺南監理站
　　受處分人
　　即異議人　甲○○
右列受處分人因違反道路交通管理處罰條例案件，對於交通部公路總局嘉義區監理所
臺南監理站九十三年四月十三日所為之裁決處分（處分案號：嘉監南字第裁七四—Ｍ
00000000號）聲明異議，本院裁定如左：
    主  文
原處分撤銷。
甲○○不罰。
    理  由
一、原處分意旨略以：受處分人即異議人甲○○於民國九十一年十月六日晚間八點四
    十九分左右，駕駛車牌號碼ＺＶＭ—九一五號輕型機車，行經設有燈光號誌管制
    設施之台南縣永康市○○路○○路二四六巷之交岔路口時，有闖紅燈之違規行為
    ，而經臺南縣警察局交通隊警員予以當場舉發。後來原處分機關即交通部公路總
    局嘉義區監理所臺南監理站經查證結果，復以異議人之前述違規事實明確，乃依
    照道路交通管理處罰條例第五十三條及第六十三條第一項第三款等規定，並參酌
    違反道路交通管理事件統一裁罰基準表之相關內容，裁處異議人罰鍰新臺幣四千
    五百元，並記違規點數三點等語。
二、聲明異議意旨則略以：受處分人即異議人甲○○否認有於九十一年十月六日晚間
    八點四十九分左右，駕駛車牌號碼ＺＶＭ—九一五號輕型機車，行經設有燈光號
    誌管制設施之台南縣永康市○○路○○路二四六巷之交岔路口時闖紅燈等違規事
    實，且異議人自九十年九月二十六日進行敗血性關節炎手術後，直至本件違規案
    載違規時間當時，均因肢體障礙而不良於行，根本無法駕駛機車，況本件舉發通
    知單上收受通知聯者簽章欄上之「甲○○」三字，並非異議人所親自簽署，可見
    該輛機車並非本人所駕駛，而應係他人冒用異議人之名義，以致執勤警員誤為舉
    發，故異議人不服原裁決，而提起本件異議。
三、經查：
    （一）原處分意旨認受處分人即異議人甲○○於前述時、地，有駕駛上開輕型機
          車，行經設有燈光號誌管制設施之交岔路口時闖紅燈之違規情事，無非係
          以臺南縣警察局南縣警交字第Ｍ00000000號舉發違反道路交通管
          理事件通知單及臺南縣警察局九十三年三月二十五日南縣警交字第０九三
          ００三一五四五號函文內容等資為佐證。然而，異議人於九十年九月間進
          行敗血性關節炎手術後，仍有右上肢及左下肢之肢體障礙等情，則有財團
          法人臺灣基督長老教會新樓醫院九十三年三月九日診斷證明書、九十三年
          五月十八日新樓歷字第九三二六九號函及所附之病歷影本各一份存卷可佐
          ；又異議人因此而造成中度肢障，亦有中華民國身心障礙手冊影本一紙附
          卷足參，故異議人前開所辯：其自九十年九月二十六日進行敗血性關節炎
          之手術後，直至本件案載違規時間當時，均因肢體障礙而不良於行等情，
          經核應非無據，而尚可採信。
    （二）其次，參以駕駛機車時，駕駛人通常須以雙手抓握車頭握把，並操作油門
          及煞車系統，以控制車輛行進之方向及車速之緩急，而於機車停止時，並
          須雙腳著地以維持車身之穩定平衡，以免車輛停止後車身傾倒等駕車常情
          ，可知倘若駕駛人之手、腳運動受阻或重量負荷有所不便，則其即無從負
          擔機車車身之重量，同時亦難勝任駕駛機車之一般繁複動作。而詳觀前開
          新樓醫院函文所載：「病患（即異議人）於九十年九月二十六日到九十年
          十一月三日住院，出院後於本科第一次回診是九十一年三月二十日，當時
          右上肢較無力，左下肢特別明顯，因為左膝關節運動受阻，無法完全屈曲
          及伸張左膝關節，只能利用四腳杖代步。九十二年三月二十日再回診時，
          亦是走路跛行，需靠輔助器具．．．」等內容，足見異議人於九十一年三
          月二十日至九十二年三月二十日間，仍因肢體障礙而僅能依靠輔助器具行
          走。據此並參照前述說明，可知異議人既因上、下肢運動受阻、無力，而
          難以依照一般方式駕駛機車，故其前述所辯：本件案載違規時間當時，其
          根本無法駕駛機車等語，經核尚無不合常理之處。況本件違規駕駛人所騎
          之機車，亦非殘障用車一情，復有原處分機關即交通部公路總局嘉義區監
          理所臺南監理站九十三年七月二十二日嘉監南字第０九三００一六九一三
          號函附之機車車籍查詢列印表一份存卷足參，故異議人駕駛上開輕型機車
          而違規闖紅燈之可能性甚低。從而，異議人前開所辯：異議人於本件案載
          違規時間當時，因肢體障礙而不良於行，根本無法駕駛機車等情，應尚可
          採信。
    （三）再者，詳細觀察前開違規舉發通知單收受通知聯者簽章欄上之「甲○○」
          簽名，可知該簽名與受處分人即異議人甲○○本人所提出之九十二年十二
          月二十六日換領國民身分證申請書「申請人」及「領證核章」欄內等「徐
          仁聰」簽名，加以互相比照核對結果，復可發現兩者不僅在書寫筆觸、勾
          勒轉折點上有所不同，而且其間之筆順型態及字跡外觀上，亦存有明顯之
          差異，足見本件舉發通知單上收受通知聯者簽章欄上之「甲○○」簽名，
          應非異議人所親自簽署，故異議人所辯：本件舉發通知單上收受通知聯者
          簽章欄上之「甲○○」三字，並非異議人所親自簽署一事，經查亦尚可採
          信。據此，本件或係他人違規後冒用異議人之名義，並提供不實之身分資
          料予執勤警員查核登載，以致執勤警員誤認本件違規確係異議人所為而加
          以舉發，故本件尚難僅憑舉發通知單上不實之簽名，即遽認異議人有何原
          處分意旨所稱之違規行為，而異議人執此指摘原裁決處分不當，經核亦非
          無由。
四、綜上所述，受處分人即異議人甲○○於前述時、地，既然未有原處分意旨所稱之
    違規情形，則原處分機關即交通部公路總局嘉義區監理所臺南監理站未經查明即
    貿然予以裁罰，於法即有未合。而本件異議內容，經核亦確有理由，故應由本院
    裁定將原處分撤銷，並另為異議人不罰之諭知，以資適法。
五、據上論斷，應依道路交通案件處理辦法第二十條前段，裁定如主文。
中      華      民      國      九十三      年     九     月 七     日
                              臺灣臺南地方法院交通法庭
                                  法  官    陳  志  成
右正本證明與原本無異。
如不服本裁定應於送達後五日內向本院提出抗告狀。
                                  書記官    黃  瓊  蘭
中      華      民      國      九十三      年     九     月     七     日
